【裁判字號】    97,易,287
【裁判日期】    970815
【裁判案由】    竊盜
【裁判全文】
臺灣高雄地方法院刑事判決               97年度易字第287號
公  訴  人  臺灣高雄地方法院檢察署檢察官
被      告  甲○○
                    （現於台灣高雄戒治所執行中）
上列被告因竊盜案件，經檢察官提起公訴（96年度偵字第34054
號），並經本院合議庭裁定由受命法官獨任進行簡式審判程序，
本院判決如下：
    主  文
甲○○犯附表所示之四罪，均累犯，各處如附表所示之刑。應執
行有期徒刑貳年。
    事  實
一、甲○○前因竊盜案件，經本院以94年度易字第1863號判處有
    期徒刑7 月確定，並於民國95年11月11日縮刑期滿執行完畢
    。詎其仍不知悔改，分別意圖為自己不法所有之竊盜犯意，
    於附表編號1 、2 、3 所示之時間，攜帶其所有之客觀上對
    人之生命、身體具有危險性之老虎鉗1 支及長約46公分、直
    徑約2 公分之鐵條3 支（均未扣案），騎乘車牌號碼NJR-59
    0 號重型機車，前往附表編號1 、2 、3 所示各電錶處，以
    附表編號1 、2 、3 所示之方式，分別竊取臺灣電力股份有
    限公司（下稱臺電公司）所有之電纜線4 條、每條8 公尺；
    電纜線3 條、每條10公尺；電纜線3 條、每條20公尺。嗣於
    附表編號4 所示時間，攜帶同上其所有之客觀上對人之生命
    、身體具有危險性之老虎鉗1 支及長約46公分、直徑約2 公
    分之鐵條3 支（均未扣案），騎乘車牌號碼NJR-590 號重型
    機車，前往附表編號4 所示電錶處，以附表編號4 所示之方
    式，剪下臺電公司所有之3 條各15公尺電纜線之一端，另一
    端仍連接於電線桿上時，為警當場發覺，甲○○見行跡敗露
    即騎乘前開機車逃逸，沿途遺落螺絲起子1 支、拖鞋1 只、
    鑰匙1 支、安全帽1 頂，經警記下甲○○所騎乘上開機車之
    車牌號碼，循線查獲上情，並扣得螺絲起子1 支、拖鞋1 只
    、鑰匙1 支、安全帽1 頂。
二、案經高雄縣政府警察局岡山分局報告臺灣高雄地方法院檢察
    署檢察官偵查起訴。
    理  由
壹、程序方面：
一、按除被告所犯為死刑、無期徒刑、最輕本刑為3 年以上有期
    徒刑之罪或高等法院管轄第一審案件者外，於法院行準備程
    序進行中，被告先就被訴事實為有罪之陳述時，審判長得告
    知被告簡式審判程序之旨，並聽取當事人、代理人、辯護人
    及輔佐人之意見後，裁定進行簡式審判程序；且受命法官行
    準備程序，與法院或審判長有同一之權限；又簡式審判程序
    之證據調查，不受刑事訴訟法第159 條第1 項、第161 條之
    2 、第161 條之3 、第163 條之1 及第164 條至第170 條規
    定之限制，刑事訴訟法第273 條之1 第1 項、第279 條第2
    項前段、第273 條之2 分別定有明文。
二、查本案被告甲○○所犯為死刑、無期徒刑、最輕本刑為3 年
    以上有期徒刑以外之罪，且非高等法院管轄第一審之案件，
    而其於準備程序就前揭被訴事實為有罪之陳述，經受命法官
    告知簡式審判程序之旨，並聽取當事人之意見後，本院認無
    不得或不宜改依簡式審判程序進行之處，爰依刑事訴訟法第
    273 條之1 第1 項、第284 條之1 之規定，裁定本件由受命
    法官獨任進行簡式審判程序，合先敘明。
貳、實體方面：
一、上開事實，業據被告於本院訊問及審理時坦承不諱（本院卷
    第35至36頁、第52頁、第56頁），並經證人蔡茂生於警詢中
    及證人楊陽慶於警詢及本院審理中分別證述明確（警卷第11
    至12頁、第8 至10頁、本院卷第48至51頁），且有高雄縣政
    府警察局岡山分局扣押筆錄及扣押物品目錄表、贓物認領保
    管單、電（訊）力線路失竊現場調查報告表1 份、車號查詢
    重型機車車籍資料、查獲現場照片36張（警卷第15頁至17頁
    、第19頁、第21頁、第25頁、第26頁至36頁）在卷可憑。於
    附表編號4 所示被告欲竊取而剪下臺電公司所有之3 條、每
    條15公尺電纜線之一端，另一端仍連接於電線桿上而遺留於
    現場之電纜線，應為45公尺（15公尺Ｘ3 條＝45公尺），此
    經證人楊陽慶於本院證述明確，並有電（訊）力線路失竊現
    場調查報告表1 份在卷可參，至於證人楊陽慶於警詢中，及
    高雄縣政府警察局岡山分局扣押筆錄及扣押物品目錄表、贓
    物認領保管單所述及所載該電纜線為3 條、每條30公尺合計
    90公尺，應屬誤載，附此敘明。又公訴人起訴本案被告如附
    表之各次於各電錶處竊盜事實，所憑證據為電（訊）力線路
    失竊現場調查報告表及證人楊陽慶之證述，而依電（訊）力
    線路失竊現場調查報告表之記載，附表所示電錶處之電纜線
    ，於96年7 月5 日巡視時尚屬良好，至96年7 月24日始發現
    遭竊，該表中並具體記載各電錶處遭竊取之電纜線長度及條
    數，惟核諸起訴書附表所載之竊盜時間及竊取之電纜線長度
    及條數，皆與其所憑之上開電（訊）力線路失竊現場調查報
    告表之記載不符，應屬誤載，且經公訴檢察官於本院審理時
    ，依電（訊）力線路失竊現場調查報告表及證人楊陽慶於本
    院之證述，更正起訴之犯罪事實如附表所示，併此敘明。基
    上足認被告之自白與事實相符，堪可採為論罪科刑之依據。
    是本件事證明確，被告如附表所示4 次攜帶兇器竊盜電線之
    犯行，實堪認定，應依法論罪科刑。
二、論罪科刑：
(一)按刑法第321 條第1 項第3 款之攜帶兇器竊盜罪，係以行為
    人攜帶兇器竊盜為其加重條件；此所謂兇器，其種類並無限
    制，凡客觀上足對人之生命、身體、安全構成威脅，具有危
    險性之兇器均屬之，且祇須行竊時攜帶此種具有危險性之兇
    器為已足，並不以攜帶之初有行兇之意圖為必要（最高法院
    79年度台上字第5253號判例意旨參考）。查被告自承於犯附
    表之4 次竊盜電線犯行時，均攜帶其所有之老虎鉗1 支及長
    約46公分、直徑約2 公分之鐵條3 支，雖該支老虎鉗及3 支
    鐵條均未據扣案，然該支老虎鉗既足以剪斷鐵線，依常情應
    屬質地堅硬、截剪部分鋒利之鐵製物品，另3 支鐵條之長度
    、直徑經被告於本院供述明確，且該3 支鐵條係供被告行竊
    時攀爬電線桿之用，並能承受被告體重，依常情應屬質地堅
    硬之細長鐵製物品；是該支老虎鉗及3 支鐵條在客觀上均足
    以對人之生命、身體造成威脅而具有危險性，而均屬兇器無
    訛。
(二)又被告就附表所示4 次所竊電線，係供電業者臺電公司設置
    用以輸送電力之電線，業據證人即臺電公司員工楊陽慶於警
    詢中證述在卷；是被告所竊電線應屬供電業者供給電能所用
    之供電設備，非屬一般私人電纜線，應屬電業法所稱之電線
    無訛。按竊盜或損壞電桿、電線、變壓器或其他供電設備者
    ，依刑法之規定從重處斷，電業法第105 條，定有明文。則
    竊取電業法之電線，除犯刑法之竊盜罪外，亦構成電業法第
    105 條之竊盜電線罪，依刑法竊盜罪之規定從重處斷；依特
    別法優於普通法之法律競合關係，就竊取電業法電線之犯行
    ，電業法第105 條應優先於刑法竊盜罪章而適用之。又按竊
    盜罪既遂及未遂之區分，係以行為人是否已將他人財物移至
    自己實力支配之下為準（最高法院17年上字第509 號判例意
    旨參照）。本案被告於附表編號4 所示時、地，著手竊取附
    表編號4 所示之電纜線，已將該電纜線之一端自電線桿上剪
    下，另一端尚連接於電線桿之際，即遭警發覺，被告見行跡
    敗露而逃逸，足見上開電纜線尚未移入被告之實力支配下，
    故被告就附表編號4 之竊盜犯行應屬未遂。核被告就附表編
    號1 、2 、3 所示犯罪事實所為，係犯電業法第105 條攜帶
    兇器竊盜電線罪，依刑法第321 條第1 項第3 款攜帶兇器竊
    盜罪之規定從重處斷；就附表編號4 所示犯罪事實所為，係
    犯電業法第105 條攜帶兇器竊盜電線未遂罪，依刑法第321
    條第2 項、第1 項第3 款攜帶兇器竊盜未遂罪之規定從重處
    斷。因檢察官已於犯罪事實論及被告竊取臺電公司電纜線之
    事實，僅漏未論列電業法第105 條之法條（檢察官雖漏未論
    及，然基本事實同一且屬法條競合關係，不生變更法條問題
    ，附此敘明），本院自得就此部分為審理。被告就附表編號
    4 之部分，已著手於竊盜行為之實行而不遂，應依刑法第25
    條第2 項之規定，減輕其刑。被告所犯電業法第105 條攜帶
    兇器竊盜罪之3 罪及未遂罪（合計4 罪），犯意各別，行為
    互殊，應分論併罰之。被告前因竊盜案件，經本院以94年度
    易字第1863號判處有期徒刑7 月確定，並於95年11月11日縮
    刑期滿執行完畢各節，有臺灣高雄地方法院檢察署刑案資料
    查註紀錄表及臺灣高等法院被告前案紀錄表各1 份附卷可憑
    。是被告受徒刑執行完畢後，5 年內故意再犯本案如附表所
    示有期徒刑以上之4 罪，均為累犯，皆應依刑法第47條第1
    項規定加重其刑，就附表編號4 之部分有刑之加重、減輕事
    由，並依法先加後減。爰審酌被告身強力壯，不思以正當途
    逕謀取財富，竟竊取非屬一般家用之電線，對供電事業及他
    人財產權，造成一定程度之損害，誠屬不該，其量刑自不宜
    從寬。惟念及其犯後已坦承犯行，所竊得財物價值尚非至鉅
    ，且其國民中學畢業，經濟狀況貧窮，及其犯罪動機及手段
    等一切情狀，分別量處如附表所示之刑，並定其應執行之刑
    。
(三)扣案之螺絲起子1 支、拖鞋1 只、鑰匙1 支、安全帽1 頂、
    雖均為被告所有，惟其中螺絲起子係被告用於拔取機車火星
    塞，僅置於前述機車內，並無攜帶至剪取本案電纜線之現場
    ，亦無用於竊取本案電纜線，拖鞋為被告平時所穿用，鑰匙
    及安全帽為被告平時騎乘機車所用，均與本案竊盜犯行無涉
    ，此外，並無其他證據，足認上開扣案物為本案竊盜犯行所
    用之物，故均不予沒收之。起訴書認扣案之上開螺絲起子1
    支，為被告犯本案竊盜所用之物，容有誤會。又被告自承犯
    附表所載之4 次竊盜電線犯行時，均攜帶其所有之老虎鉗1
    支、鐵條3 支以竊取電線，惟該支老虎鉗及3 支鐵條均未扣
    案，且已在被告於96年7 月24日逃逸時遺失，此經被告於本
    院供陳在卷（本院卷第55頁），為免日後執行困難，就該老
    虎鉗及3 支鐵條，爰不予宣告沒收。
據上論斷，應依刑事訴訟法第273 條之1 第1 項、第299 條第1
項前段，電業法第105 條，刑法第11條前段、刑法第321 條第1
項第3 款、第2 項、第47條第1 項、第25條2 項、第51條第5 款
，判決如主文。
本案經檢察官乙○○到庭執行職務。
中    華    民    國    97    年    8     月    15    日
                  刑事第十三庭法  官  楊國煜
以上正本證明與原本無異。
如不服本判決應於收受本判決後10日內向本院提出上訴書狀，並
應敘述具體理由，如未敘述上訴理由者，應於上訴期間屆滿後20
日內補提理由書狀於本院（均須按他造當事人之人數附繕本）「
切勿逕送上級法院」。
中    華    民    國    97    年    8     月    15    日
                              書記官  李憶如
附錄本判決論罪之法條：
電業法第105 條竊盜或損壞電桿、電線、變壓器或其他供電設備
者，依刑法之規定從重處斷。
刑法第321 條犯竊盜罪而有左列情形之一者，處六月以上、五年
以下有期徒刑：
一  於夜間侵入住宅或有人居住之建築物、船艦或隱匿其內而犯
    之者。
二  毀越門扇、牆垣或其他安全設備而犯之者。
三  攜帶兇器而犯之者。
四  結夥三人以上而犯之者。
五  乘火災、水災或其他災害之際而犯之者。
六  在車站或埠頭而犯之者。
前項之未遂犯罰之。
附表：
 ┌──┬────┬────┬────┬──────┬─────┐
 │編號│竊取時間│竊取地點│竊得物品│  犯罪手法  │罪名與刑度│
 ├──┼────┼────┼────┼──────┼─────┤
 │1.  │96年7 月│高雄縣阿│臺電公司│以3 支鐵條攀│甲○○犯電│
 │    │5 日後至│蓮鄉石案│所有之電│爬電線桿，並│業法第一百│
 │    │同月24日│潭段電錶│纜線4 條│以老虎鉗剪斷│零五條之攜│
 │    │間某日  │00000000│，每條8 │電纜線而竊取│帶兇器竊盜│
 │    │（起訴書│號蔡茂生│公尺    │之。        │罪，累犯，│
 │    │誤載為96│用戶處  │（起訴書│            │處有期徒刑│
 │    │年3 月間│(起 訴書│誤載蔡茂│            │捌月。    │
 │    │某日凌晨│誤載為高│生所有電│            │          │
 │    │2時許） │雄縣阿蓮│纜線4 條│            │          │
 │    │        │鄉石案潭│約80公尺│            │          │
 │    │        │段1216地│）      │            │          │
 │    │        │號農園內│        │            │          │
 │    │        │）      │        │            │          │
 ├──┼────┼────┼────┼──────┼─────┤
 │2.  │96年7 月│高雄縣阿│臺電公司│以3 支鐵條攀│甲○○犯電│
 │    │5 日後至│蓮鄉石案│所有之電│爬電線桿，並│業法第一百│
 │    │同月24日│潭段電錶│纜線3 條│以老虎鉗剪斷│零五條之攜│
 │    │間某日  │00000000│，每條10│電纜線而竊取│帶兇器竊盜│
 │    │(起 訴書│處      │公尺    │之。        │罪，累犯，│
 │    │誤載為96│（起訴書│（起訴書│            │處有期徒刑│
 │    │年4 月間│誤載為同│誤載電纜│            │捌月。    │
 │    │某日凌晨│段電錶  │線3 條約│            │          │
 │    │2時許） │00000000│90公尺）│            │          │
 │    │        │處）    │        │            │          │
 ├──┼────┼────┼────┼──────┼─────┤
 │3.  │96年7 月│高雄縣阿│臺電公司│以3 支鐵條攀│甲○○犯電│
 │    │5 日後至│蓮鄉石案│所有之電│爬電線桿，並│業法第一百│
 │    │同月24日│潭段電錶│纜線3 條│以老虎鉗剪斷│零五條之攜│
 │    │間某日  │00000000│，每條20│電纜線而竊取│帶兇器竊盜│
 │    │（起訴書│處      │公尺    │之。        │罪，累犯，│
 │    │誤載為96│        │（起訴書│            │處有期徒刑│
 │    │年4 月間│        │誤載為電│            │捌月。    │
 │    │某日凌晨│        │纜線3 條│            │          │
 │    │2時許） │        │約90公尺│            │          │
 │    │        │        │）      │            │          │
 ├──┼────┼────┼────┼──────┼─────┤
 │4.  │96年7 月│高雄縣阿│臺電公司│以3 支鐵條攀│甲○○犯電│
 │    │24日凌晨│蓮鄉石案│所有之電│爬電線桿，並│業法第一百│
 │    │2時 許  │潭段電錶│纜線3 條│以老虎鉗剪斷│零五條之攜│
 │    │        │00000000│，每條15│電纜線而竊取│帶兇器竊盜│
 │    │        │處      │公尺，未│之。於剪斷電│未遂罪，累│
 │    │        │        │遂      │纜線之一端，│犯，處有期│
 │    │        │        │（起訴書│另一端尚連接│徒刑陸月。│
 │    │        │        │誤載為電│於另一電線桿│          │
 │    │        │        │纜線3 條│上時，遭警查│          │
 │    │        │        │約90公尺│覺而未遂    │          │
 │    │        │        │）      │            │          │
 └──┴────┴────┴────┴──────┴─────┘


司法院資訊處製作；財團法人民間司法改革基金會備份。
